臺灣臺中地方法院刑事判決
111年度易字第1011號
公  訴  人  臺灣臺中地方檢察署檢察官
被      告  陳思雅





上列被告因詐欺案件，經檢察官提起公訴（111年度偵緝字第665
、666號）及移送併辦（111年度偵緝字第606號)，被告於準備程
序中就被訴事實為有罪之陳述，受命法官於聽取當事人之意見後
，由本院合議庭裁定由受命法官獨任進行簡式審判程序，判決如
下：
    主    文
陳思雅犯詐欺取財罪，共貳罪，各處有期徒刑參月，如易科罰金
，均以新臺幣壹仟元折算壹日。應執行有期徒刑伍月，如易科罰
金，以新臺幣壹仟元折算壹日。   
    犯罪事實
一、陳思雅意圖為自己不法所有，基於詐欺取財之犯意，為下列
    行為：(一)於民國109年3月17日，先透過通訊軟體LINE，向
    經營通訊行之黃韋綸佯稱欲辦理台灣之星電信股份有限公司
    推出之門號搭配手機方案，並欲將方案搭配之IPHONE11 64G
    手機轉賣與黃韋綸，雙方議定後，陳思雅即前往臺中市○○區
    ○○路000○0號黃韋綸經營之通訊行辦理該方案，致黃韋綸陷
    於錯誤，先行撥款新臺幣(下同)1000元佣金予陳思雅，並以
    黃韋綸配偶申辦之玉山銀行信用卡刷卡繳納專案手機價格1
    萬600元以及預繳金額6000元，嗣陳思雅收到手機後，未依
    約交付手機，黃韋綸於109年4月10日發現手機已被領取後，
    詢問陳思雅，陳思雅竟表示未收到手機，始知受騙。(二)於
    109年4月9日起投宿臺中市○區○○○道0段000巷00號之莿桐花
    文創微旅旅社，竟意圖為自己不法之所有，基於詐欺取財之
    接續犯意，於109年4月13日透過通訊軟體LINE，向游然佯稱
    住院急需費用，致游然陷於錯誤，於109年4月13日、14日接
    續依指示匯款至附表所示之金融帳戶內，合計共7500元，陳
    思雅則分別用以清償其委託他人跑腿取物、購物及住宿等費
    用。嗣因游然察覺有異，並報警處理，始悉上情。
二、案經臺灣臺中地方檢察署檢察官偵查起訴暨同署檢察官移送
    併辦。
    理    由
一、被告陳思雅所犯係死刑、無期徒刑、最輕本刑為3 年以上有
    期徒刑以外之罪，其於準備程序中就被訴事實為有罪之陳述
    ，經法官告知簡式審判程序之旨，並聽取當事人之意見後，
    本院認為適宜由受命法官獨任進行簡式審判程序。
二、前揭犯罪事實，業據被告於偵查、本院審理時坦承不諱（偵
    緝665卷第91至109頁；本院卷第58頁、第82頁），核與證人
    即告訴人黃韋綸、游然於警詢、偵查中之指訴(偵23770卷第
    39至41頁；偵29539卷第53至55頁；偵27452卷第313至316頁
    ）、及證人陳皆宏、陳穎立、沈鑫萍、林群豐於警詢、偵查
    中之證述情節相符(偵23770卷第43至49頁、第135至136頁；
    偵27452卷第55至59頁、第75至78頁、第97至101頁、第131
    至135頁、第313至316頁)，此外，復有黃韋綸提供之被告雙
    證件影本、黃韋綸申辦之中國信託銀行帳號存摺內頁及封面
    影本、信用卡消費明細對帳單、手機專案資料、對話紀錄截
    圖（偵29539卷第27至47頁）、台灣之星電信股份有限公司
    回函資料（偵29539 卷第63-1、71-1、71-2頁）、陳皆宏提
    供之對話紀錄截圖、入住簽名單據、保證書、被害人游然報
    案紀錄：新北市政府警察局淡水分局水碓派出所陳報單、受
    理各類案件紀錄表、內政部警政署反詐騙諮詢專線紀錄表、
    受理刑事案件報案三聯單、金融機構聯防機制通報單、受理
    詐騙帳戶通報警示簡便格式表、員警職務報告、帳戶個資檢
    視、莿桐花股份有限公司繼光分公司玉山銀行帳號000-0000
    000000000 號帳戶交易明細查詢資料、玉山銀行個金集中部
    109 年7 月2 日玉山個（集中）字第109 0075097 號函檢附
    莿桐花玉山銀行帳戶開戶資料與交易明細（偵23770卷第59
    至91頁、第101至109 頁）、游然提出之通訊軟體對話紀錄
    暨匯款紀錄截圖（偵27452卷第163至225頁） 、林榆絨（證
    人陳穎立之配偶）申辦之彰化銀行帳號000-00000000000000
    號帳戶資料及交易明細、陳穎立提供之通訊軟體對話紀錄截
    圖（偵27452卷第61至74頁）、沈鑫萍申辦之中國信託銀行
    帳號000-000000000000號帳戶資料及交易明細、沈鑫萍提供
    之通訊軟體對話紀錄截圖、寄件明細（偵27452 卷第81至95
    頁）、林群豐申辦之中國信託銀行帳號000-000000000000號
    帳戶資料及交易明細、林群豐提供之通訊軟體對話紀錄、手
    機及店內監視器畫面截圖（偵27452卷第137至150頁）附卷
    可稽，足認被告前揭任意性自白核與事實相符。本案事證明
    確，被告犯行洵堪認定，應予依法論科。
三、論罪科刑：
㈠、核被告所為上開犯罪事實一(一)、(二)犯行，均係犯刑法第3
    39條第1項詐欺取財罪，其先後以上開手法詐騙被害人黃韋
    綸、游然，侵害不同法益，犯意各別，應依數罪併罰之例處
    斷，論以2次詐欺取財罪。至於被害人游然因受詐欺後多次
    匯款，乃被告以同一詐欺手法訛詐同一被害人，致被害人於
    密接時間多次匯款，其等施用之詐術、詐欺對象相同，侵害
    同一被害人財產法益，各行為之獨立性均極為薄弱，難以強
    行分開，依一般社會健全觀念，應視為數個舉動之接續施行
    ，合為包括之一行為予以評價，屬接續犯之單純一罪，應僅
    論以一加重詐欺取財罪，併予敘明。　
㈡、移送併辦事實與起訴事實之被害人游然部分完全相同，本院
    自應併予審判。
㈢、爰以行為人之責任為基礎，審酌被告為成年且智識成熟之人
    ，前有多次竊盜、侵占、 詐欺取財前科(不構成累犯，見被
    告前案紀錄表)，足見其素行不佳，且經法院科刑判決猶不
    知警惕，毫無尊重他人財產法益之觀念，此次復為貪圖小利
    而詐取被害人黃韋綸、游然之財物，致其2人受有財產損害
    ，所為誠應非難；惟念其犯後於偵查中及本院院審理時終知
    坦承犯行，態度尚佳，且於本院審理中已與被害人黃韋綸成
    立調解，賠償2萬元與黃韋綸，有本院調解結果報到書在卷
    可佐（本院卷第113頁），復匯款7500元與被害人游然，有
    被害人游然之郵局帳戶交易明細資料在卷可參(本院卷第125
    頁)，堪認被害人黃韋綸、游然2人之損害已彌補；兼衡𦝁其
    自述大學肄業，之前從事餐飲，跟母親雖然沒有住在一起，
    但是都有聯絡，未進入看守所之前自己一個人住外面，父母
    離婚，為單親家庭，媽媽的經濟小康(本院卷第83頁)，及其
    犯罪之動機、目的、手段、所生損害等一切情狀，分別量處
    如主文所示之刑，並諭知易科罰金之折算標準。並審酌被告
    所犯2罪之犯罪態樣、時間間隔、侵犯法益，並考量各該罪
    合併後之不法內涵、罪責原則及合併刑罰所生之效果，自由
    裁量權之內部性界限等情，經整體評價後定其應執行之刑如
    主文所示，並諭知易科罰金之折算標準。
四、沒收：
  ㈠按犯罪所得，屬於犯罪行為人者，沒收之；前二項之沒收，
    於全部或一部不能沒收或不宜執行沒收時，追徵其價額。犯
    罪所得已實際合法發還被害人者，不予宣告沒收或追徵；宣
    告第38條、第38條之1之沒收或追徵，有過苛之虞、欠缺刑
    法上之重要性、犯罪所得價值低微，或為維持受宣告人生活
    條件之必要者，得不宣告或酌減之。刑法第38條之1第1項前
    段、第3項、第5項、第38條之2第2項分別定有明文。
　㈡查被告向被害人黃韋綸、游然2人詐得之金額，雖均屬其犯罪
    所得，原應依刑法第38條之1第1項前段之規定，宣告沒收，
    然被告已與被害人黃韋綸成立調解、匯款7500元與被害人游
    然，有如前述，而被告因調解、匯款而給付之金額，雖非刑
    法第38條之1第5項規定文義所指犯罪所得已實際合法「發還
    」被害人者，然參酌刑法第38條之1第5項所揭示「優先保障
    被害人因犯罪所生之求償權」之意旨（立法理由參照），暨
    同法第38條之2第2項避免過苛之立法精神，告訴人之求償權
    既已獲得滿足，若再宣告沒收，將有過苛之虞，爰依刑法第
    38條之2第2項之規定，不予宣告沒收。
據上論斷，依刑事訴訟法第273條之1第1項、第299條第1項前段
，刑法第339條第1項、第41條第1項前段、第51條第5款，刑法施
行法第1條之1第1項，判決如主文。
本案經檢察官陳建文提起公訴，檢察官胡宗鳴移送併辦，檢察官
張添興到庭執行職務。
中　　華　　民　　國　　111 　年　　8 　　月　　26　　日
                  刑事第九庭    法  官  陳培維
以上正本證明與原本無異。
如不服本判決應於收受送達後20日內向本院提出上訴書狀，並應
敘述具體理由；其未敘述上訴之理由者，應於上訴期間屆滿後20
日內向本院補提理由書（均須按他造當事人之人數附繕本）「切
勿逕送上級法院」。
告訴人或被害人如不服判決，應備理由具狀向檢察官請求上訴，
上訴期間之計算，以檢察官收受判決正本之日起算。
　                        　　　書記官  張雅慧
中　　華　　民　　國　　111 　年　　8 　　月　　26　　日
附表
編號 匯款時間 匯款金額 金融帳戶 1 109年4月13日下午2時13分許 500元 陳穎立所持用之彰化商業銀行帳戶(帳號：000-00000000000000號，申用人為林榆絨) 2 109年4月13日晚間8時02分許 1,500元 林群豐所申設之中國信託銀行帳戶(帳號：000-000000000000號)  109年4月14日下午5時44分許 3,500元  3 109年4月14日凌晨3時1分許 1,200元 沈鑫萍所申設之中國信託銀行帳戶(帳號：000-000000000000號) 4 109年4月14日下午2時21分許 800元 陳皆宏所持用之玉山商業銀行帳戶(帳號：000-0000000000000號，申用人為莿桐花股份有限公司繼光分公司)   計7,500元  

附錄本判決論罪科刑法條
刑法第339條第1項：
意圖為自己或第三人不法之所有，以詐術使人將本人或第三人之
物交付者，處5年以下有期徒刑、拘役或科或併科50萬元以下罰
金。